臺灣高等法院刑事判決　　　　　　 94年度上更(一)字第100號
上　訴　人　臺灣臺北地方法院檢察署檢察官
被　　　告　辛○○
上列上訴人因被告違反商業會計法等案件，不服臺灣臺北地方法
院87年度訴字第1324號，中華民國87年12月2日第一審判決（起
訴案號：臺灣臺北地方法院檢察署87年度偵字第7733號），提起
上訴，本院判決如下：
    主  文
上訴駁回。
    理  由
一、公訴意旨略以：
    被告辛○○係台北市○○○路○段75號6樓尚屋有限公司（
    下稱尚屋公司）之負責人，為稅捐稽徵法規定之納稅義務人
    及商業會計法之商業負責人，明知該公司無該等銷貨事實，
    竟基於幫助他人逃漏營業稅之概括犯意，自八十三年十一月
    間起至八十五年四月間止，連續虛開統一發票予燦輝企業有
    限公司、楊田企業有限公司、祥莊實業有限公司、元淞實業
    有限公司、昌圖實業有限公司、明莊實業有限公司（下稱燦
    輝等六公司）、杰格企業有限公司、苙椅有限公司、韋虹實
    業有限公司、乙金企業有限公司，彰清實業有限公司（下稱
    杰格等五公司）等十一家公司，計五十三紙，銷售金額新台
    幣（下同）四千五百四十七萬五千八百九十四元，以此不正
    當方法幫助他人逃漏營業稅捐二百二十七萬三千七百九十五
    元，足生損害於稅捐稽徵機關之稅捐稽徵業務，因認被告涉
    有刑法第215條、第216條、稅捐稽徵法第43條第1項、商業
    會計法第71條第1款等罪嫌。
二、按犯罪事實應依證據認定之，無證據不得認定其犯罪事實。
    又不能證明被告犯罪者，應諭知無罪之判決，刑事訴訟法第
    154條第1項、第301條第1項分別定有明文。次按認定不利於
    被告之事實，須依積極證據，苟積極證據不足為不利於被告
    事實之認定時，即應為有利於被告之認定，更不必有何有利
    之證據，最高法院30年上字第816號著有判例。而認定犯罪
    事實所憑之證據，無論其為直接或間接證據，其為訴訟上之
    證明，在客觀上以達於通常一般之人均不致有所懷疑，而得
    確信被告確曾犯罪之程度，始得據為有罪之認定，倘未達此
    一程度，而有合理懷疑之存在時，即無從為有罪之確信，此
    觀最高法院76年度台上字第4986號判例意旨自明。
三、起訴所憑之依據：
    本件公訴人認定被告辛○○涉有前開犯行，係以專案申請調
    檔統一發票查核清單、專案申請調檔統一發票查核名冊、被
    告身分證、尚屋公司設立變更相關資料、台灣台北地方法院
    檢察署86年度偵字第10700號、第10705號、第12572號起訴
    書等，為其主要論據。
四、被告之辯解：
    被告辛○○固坦承其所經營之尚屋公司有上揭開立統一發票
    之情形，惟堅決否認其涉及任何犯行，辯稱：尚屋公司確實
    有出售農產品予燦輝等六公司及杰格等五公司，該53張發票
    之記載均實在，伊從事買賣商品生意，不管公司是做什麼的
    ，只要廠商有購買能力就行，伊有實際交貨，也有進貨的來
    源，燦輝等公司是否虛設，伊不清楚等語，伊有營業行為，
    也有按時繳營業稅等語。
五、本院之判斷：
(一)經查，被告並不否認有開立起訴書所指相關發票之事實，而
    檢察官所提出之上開專案申請調檔統一發票查核清單、專案
    申請調檔統一發票查核名冊、被告身分證、尚屋公司設立變
    更資料等證據，僅能證明被告確為尚屋公司負責人及該公司
    確有開立前揭53張發票等事實，尚無法以之認定系爭發票所
    記載之交易內容為虛構。
(二)公訴意旨指被告虛開統一發票予楊田企業有限公司部分，經
    查卷內並無被告開立予楊田企業有限公司之任何統一發票，
    證人即台北市國稅局稅務員己○○於本院審判程序到庭結證
    稱：因均已超過統一發票保存期限，無法提出此部分之統一
    發票等語，檢察官就所指被告虛開統一發票予楊田企業有限
    公司此部分犯行，並未為相當之舉證。
(三)公訴意旨認被告開立與杰格等五公司之發票均屬虛開發票云
    云，惟查：杰格企業有限公司及苙椅有限公司之負責人周本
    立，並未經稅捐機關移送法辦，乙金企業有限公司負責人陳
    陽業已死亡、及韋虹實業有限公司負責人徐皓（原名乙○○
    ）、庚○○、彰清實業有限公司負責人藍師義等人，涉嫌違
    反稅捐法部分均經檢察官為不起訴處分，證人即台北市國稅
    局稅務員己○○，於本院審判程序中到庭結證稱彰清公司確
    已經不起訴處分，此外並有臺灣臺北地方法院檢察署不起訴
    處分書（87年偵字第26519號、88年偵緝字第718號、87年偵
    字第26520號）附本院卷足憑，足見並無積極證據可證明被
    告開立與杰格等五公司之發票均屬虛開發票。
(四)被告於原審提出向嘉新麵粉料油脂股份有限公司（下稱嘉新
    公司）、農維實業有限公司等進貨之帳冊及統一發票（詳原
    審卷第120頁至228頁），並經本院前審向嘉新公司查證，尚
    屋公司確有向嘉新進貨無誤，且台北市稅捐稽徵處稅務員黃
    秀玲於本院前審結證稱：尚屋公司並非虛設行號，尚屋公司
    進多少就賣多少，甚至還有先銷貨再進貨的情形等語（參見
    本院前審卷第146頁至第147頁），證人黃秀玲雖又稱尚屋公
    司是虛開部分發票云云，惟並未能提出相關積極事證供法院
    查證，按尚屋公司既非虛設行號之公司，則尚不能以尚屋公
    司有先銷貨再進貨之情形，即遽認被告有虛開發票之事實。
(五)元淞公司負責人甲○、祥莊公司及昌圖公司負責人丙○○（
    已死亡，經不受理判決）、楊田公司負責人丁○○、燦輝公
    司及明莊公司負責人戊○○，雖均因涉嫌虛設行號，並無實
    際進貨及銷貨之事實，而經台灣台北地方法院檢察署以86年
    度偵字第10700號、10705號、12572號以涉犯商業會計法及
    稅捐稽徵法罪提起公訴，並經台灣台北地方法院86年度訴字
    第2533號、92年度簡字第593號判決確定，惟前開關係人丁
    ○○等係因違反公司法之未實際繳納股款而遭判刑，尚與本
    件被告被訴犯罪事實無涉，有該判決書可參考。而證人甲○
    即元淞公司負責人於本院前審調查時雖結證稱：是孫一波告
    訴伊，要伊負責出名，不必拿本錢，還可以領車馬費，元淞
    公司有無實際經營，伊根本不知道，伊只是個人頭，元淞公
    司有無與尚屋公司交易，伊亦不清楚等語（本院上訴審卷第
    184頁至第185頁）；及證人簡時弘於法務部調查時供述稱：
    伊應張金龍之要求，替張金龍手下員工戊○○辦理登記為祥
    莊公司及燦輝公司名義負責人，另有替張治華員工甲○辦理
    登記為元淞司名義負責人、丙○○辦理登記為祥莊公司及昌
    圖公司名義負責人、丁○○辦理登記為楊田公司負責人，股
    東則由張金龍及張治華自行覓得，由張金龍找員工充任人員
    的情形看來，燦輝等公司應無正常營業等語（詳本院上訴審
    卷二法務部調查局東部地區機動工作組檢送之簡時強86年3
    月10日、同年5月2日訊問筆錄）；然查元淞等六家公司負責
    人縱有虛設行號或其他索取發票情事，惟與被告之尚屋公司
    是否虛開發票尚乏直接之關聯性，亦尚難據以證明尚屋公司
    與渠等間之交易確屬虛偽。
(六)此外，尚屋公司就前開發票確有進貨及銷貨之事實，並有該
    公司83至85年度存貨明細帳，及該公司84年2至4月、85年1
    至4月銷售予燦輝企業有限公司、祥莊實業有限公司、元淞
    實業有限公司、昌圖實業有限公司、明莊實業有限公司之進
    貨銷貨明細憑證等影本在卷可參，自不得僅憑尚屋公司開立
    發票予上開多家公司，而該等公司疑為虛設行號，遽認被告
    係虛開發票，而有業務登載不實或違反稅捐稽徵法、商業會
    計法之犯行。本院復查無其他積極證據足資證明被告有前揭
    公訴人所指之犯行，揆諸前揭規定及判例意旨，自不能證明
    被告犯罪。
六、維持原判決之理由：
    原審以調查證據結果，斟酌全辯論意旨，認不能證明被告犯
    罪，而為被告無罪之諭知，核無不當。本院綜合審酌上情，
    仍認檢察官起訴及上訴所引該等證據不足以證明被告有公訴
    人所指之犯行，並說明其證據方法與待證事實之關係，亦查
    無其他具體證據得資證明被告確有公訴意旨所指犯行，從而
    自應維持原審諭知辛○○無罪之判決。本件上訴為無理由，
    應予駁回。
七、適用之法律：
    刑事訴訟法第368條。
本案經檢察官陳明光到庭執行職務。
中　　華　　民　　國　　94　　年　　7 　　月　　7 　　日
　　　　　　　　　刑事第九庭審判長法　官  陳　祐　治
　　　　　　　　　　　　　　　    法　官　王　炳　梁
　　　　　 　 　　　　　　　　　　法　官　陳　晴　教
以上正本證明與原本無異。
如不服本判決，應於收受送達後十日內向本院提出上訴書狀，其
未敘述上訴之理由者並得於提起上訴後十日內向本院補提理由書
（均須按他造當事人之人數附繕本）。
                                  書記官　郭　台　發
中　　華　　民　　國　　94　　年　　7 　　月　　7 　　日
